【裁判字號】    98,聲繼,4
【裁判日期】    980423
【裁判案由】    聲明繼承
【裁判全文】
臺灣屏東地方法院民事裁定               98年度聲繼字第4號
聲  明  人  乙○○
                      溪南路抽.
代  理  人  甲○○
                      號6樓
上列當事人間聲明繼承遺產事件，本院裁定如下：
    主  文
聲明駁回。
程序費用新臺幣壹仟元由聲明人負擔。
    理  由
一、聲明意旨略以：被繼承人丙○○（男，民國11年2 月11日出
    生，身分證統一編號：Ｚ000000000號），生前住在屏東縣內
    埔鄉○○村○○路100 號，於95年8 月9 日死亡，在臺已無
    得為繼承之親屬。被繼承人死亡後在臺灣地區留有遺產，現
    由行政院國軍退除役官兵輔導委員會屏東榮譽國民之家保管
    中。聲明人乙○○為被繼承人之胞妹，現住大陸廣東省汕頭
    市潮陽區金灶樓玉浦溪南路抽紗卷11號，依法對於被繼承人
    丙○○在臺灣地區之遺產有繼承權。爰依臺灣地區與大陸地
    區人民關係條例第66條暨其施行細則第43條規定，於法定期
    間內，向本院為聲明繼承之意思表示等語。
二、按在大陸地區製作之文書，經行政院設立或指定之機構或委
    託之民間團體驗證者，固推定為真正；惟依本條例第7 條規
    定推定為真正之文書，其實質上證據力，由法院或主管機關
    認定；則文書內容與待證事實有關，且屬可信者，有實質上
    證據力；惟推定為真正之文書，如有反證事實證明其為不實
    者，不適用推定，此觀臺灣地區與大陸地區人民關係條例第
    7 條及該條例施行細則第8 條規定自明；故經海基會驗證之
    大陸地區公證書，其內容是否真實，法院仍應為實質上之調
    查，不得認係公文書，而逕予採信。次按被繼承人為大陸地
    區人民者，關於繼承，依該地區之法律，但在臺灣地區之遺
    產，適用臺灣地區之法律，臺灣地區與大陸地區人民關係條
    例第60條定有明文。復按我國民法第1147條規定：「繼承，
    因被繼承人死亡而開始。」；同法第1148條前段規定：「繼
    承人自繼承開始時，除本法另有規定外，承受被繼承人財產
    上之一切權利義務。」；同法第1138 條 規定：「遺產繼承
    人，除配偶外，依左列順序定之：一、直系血親卑親屬。二
    、父母。三、兄弟姊妹。四、祖父母。」，故配偶及兄弟姊
    妹均為我國法律所定之繼承人，且遺產繼承人資格之有無，
    應以繼承開始時為決定之標準。
三、本件聲明人乙○○主張被繼承人丙○○在臺已無得為繼承之
    親屬，其為被繼承人在大陸地區之胞妹，為合法繼承人等情
    ，固據其提出除戶戶籍謄本、親屬系統表、中華人民共和國
    居民身分證影本、常住人口登記卡影本、中華人民共和國廣
    東省汕頭市潮陽公證處（2008）潮陽證內字第1074號親屬關
    係公證書、財團法人海峽交流基金會（97）核字第100427號
    證明、委託書、中華人民共和國廣東省汕頭市潮陽公證處（
    20 08） 潮陽證內字第1076號委託書公證書、財團法人海峽
    交流基金會（97）核字第100403號證明、林亞斗與被繼承人
    往來書信及照片各1 件文件為證。惟查：
  (一)本院依職權向內政部入出國及移民署及屏東縣內埔鄉戶政事
    務所函查被繼承人之親屬關係表及其赴大陸探親暨其戶籍登
    記等相關資料，查知被繼承人生前申報之親屬僅有父親章祖
    、母親沈氏，且被繼承人於78年7 月22日申請至大陸探親，
    所填寫之被探人為其母沈線珍等情，此有屏東縣內埔鄉戶政
    事務所98年2 月2 日屏內戶字第0980000213號函及所附之遷
    入戶籍登記申請書、死亡登記申請書各1 份，暨內政部入出
    國及移民署98年1 月23日移署資處亦字第0980016991號函及
    所附被繼承人赴大陸探親相關資料本在卷可稽，與聲明人所
    提出之親屬系統表及親屬關係公證書中所示被繼承人之父親
    為陳章祖，母親為沈氏（曾用名：沈瑤珍），姊妹為為陳秋
    月、陳拱葉、聲明人乙○○等人之記載不符。另審酌聲明人
    若係被繼承人之手足至親，衡情被繼承人應無刻意隱匿姓名
    之理，是故聲明人所提之親屬系統表及親屬關係公證書內容
    尚難採信。
  (二)參以上開親屬關係公證書記載被繼承人之母親為沈氏，曾用
    名「沈瑤珍」，生於西元1895年，死於西元1970年等情，然
    被繼承人於民國78年（即西元1989年）7 月22日申請至大陸
    探親時，填寫被探人為其母「沈線珍」，係於民國前7 年（
    即西元1905年）出生，現年85歲等情，由上可知被繼承人之
    母姓名為沈線珍，於被繼承人前往大陸探親時尚建在，與上
    開親屬關係公證書內容記載被繼承人之母為沈氏，曾用名「
    沈瑤珍」，係於西元1895年出生，於1970年死亡等內容，二
    者差異甚大。而上開被繼承人申報之文件既係其本人生前所
    製作，較之聲明人自行提出之親屬關係公證書內容，應更為
    真實可信。聲明人所提出之親屬關係公證書，就被繼承人母
    親之記載既有諸多不實之處，其餘關於聲明人之記載，自難
    採信為真實。
  (三)至其餘聲明人所提出之委託書、公證書、被繼承人與林亞斗
    之合照照片及書信往來等文件，經核均非屬血緣關係之證明
    文件，尚不足以證明聲明人為被繼承人之胞妹。
  (四)綜上所述，本件尚乏證據證明聲明人為被繼承人丙○○之胞
    妹，而為被繼承人之法定繼承人，是聲明人之聲明繼承為無
    理由，應予駁回。
四、依非訟事件法第21條第1 項前段、第23條、第24條第1 項，
    民事訴訟法第78、第95條，裁定如主文。
中    華    民    國    98    年    4     月    23    日
                        家事庭法  官  楊中琪
以上正本係照原本作成。
如不服本裁定應於送達後10日內向本院提出抗告狀，並繳納抗告
費新臺幣1,000元。
中    華    民    國    98    年    4     月    23    日
                              書記官  簡慧瑛


司法院資訊處製作；財團法人民間司法改革基金會備份。
